【裁判字號】    98,易,891
【裁判日期】    981224
【裁判案由】    竊盜等
【裁判全文】
臺灣屏東地方法院刑事判決               98年度易字第891號
公  訴  人  臺灣屏東地方法院檢察署檢察官
被      告  甲○○
上列被告因竊盜等案件，經檢察官提起公訴（97年度偵字第7375
號），本院判決如下：
    主  文
甲○○共同犯恐嚇取財未遂罪，處有期徒刑陸月，如易科罰金，
以新臺幣壹仟元折算壹日。
被訴犯竊盜罪部分無罪。
    事  實
一、緣真實姓名年籍不詳綽號「阿南」之成年男子，於民國97年
    10月29日上午9 時至晚上10時29分前不詳時間，以不詳方式
    取得乙○○失竊之賽鴿1 隻（腳環編號為792263號，乙○○
    於當日上午9 時許，在屏東縣枋山鄉台一線455 公里處作放
    飛訓練後即不知去向；下稱「系爭賽鴿」），明知賽鴿鴿主
    已投入金錢、心力飼養賽鴿，如將持有賽鴿之消息告知並要
    求鴿主提出金錢，足使鴿主恐懼賽鴿遭遇不測致血本無歸，
    而心生畏懼，並願意花費金錢將之贖回，竟意圖為自己不法
    之所有，基於恐嚇取財之犯意，先於同日晚上10時29分許，
    依上開賽鴿腳環上記載之電話號碼「0000000000」，以裝設
    在屏東縣枋寮鄉○○村○○路52號之公用電話撥打予鴿主乙○○，恫稱：「有1 隻792263灰色的鴿子在我手上，你要不
    要？」、「1 隻新臺幣（下同）1 萬元」等語，致乙○○心
    生畏懼而同意交付贖款，並相約在屏東縣佳冬鄉台一線戰備
    跑道取贖，乙○○乃旋即備妥1 萬元現金，與其友人駕車前
    往，惟「阿南」復因故決定將取贖地點更改在屏東縣枋寮鄉
    台一線上之千越加油站；之後「阿南」將以蓮霧盒裝盛之系
    爭賽鴿帶至甲○○與潘依淳所經營、址設於屏東縣枋寮鄉○○村○○○路502 號之香萍檳榔攤，委由潘依淳於同日晚上
    11時許，持至址設於屏東縣枋寮鄉○○路○段66號之千越加
    油站交予鴿主並收取1 萬元贖款，翌日再將取得之贖款交予
    伊，潘依淳乃基於與「阿南」共同恐嚇取財之犯意聯絡而應
    允之，嗣後甲○○至該檳榔攤，看到上開蓮霧盒內裝有系爭
    賽鴿，詢問潘依淳得知上情後，竟亦萌生與潘依淳共同恐嚇
    取財之犯意聯絡，表示由其負責持系爭賽鴿至千越加油站向
    鴿主收取贖款，適其前於同日晚上10時34分許，以其使用之
    門號0000000000號行動電話邀約潘依淳之阿姨丙○○至香萍
    檳榔攤飲酒，因恐己被查獲，竟思及利用不知情之丙○○替
    其取贖，而於同日晚上11時許，告訴丙○○伊與友人相約在
    千越加油站，要求丙○○陪同前往，丙○○不疑有他而答應
    ，甲○○即駕駛車牌號碼G4-8896 號自小客車搭載丙○○至
    千越加油站，其經過該加油站時，見到乙○○所駕駛之自小
    客車停在千越加油站對面之址設屏東縣枋寮鄉○○路61號之
    一誠大賣場前（乙○○於同日晚上11時10分、11時11分許，
    接獲「阿南」以裝設在屏東縣枋寮鄉○○村○○路1 號之公
    用電話撥打之電話，得知取贖地點更改為千越加油站），乃
    將其自小客車停在附近，委由丙○○下車將上開裝有系爭賽
    鴿之蓮霧盒交予乙○○，並向乙○○收取1 萬元贖款，丙○○依其指示上前將上開蓮霧盒交給乙○○後，乙○○要求丙○○打開蓮霧盒，確認係其失竊之賽鴿之後，旋即打電話報
    警，並逮捕丙○○，甲○○見狀則旋即駕車逃離，因此未能
    取得贖款而未遂行其犯行。嗣為警循線查知上情。
二、案經屏東縣政府警察局枋寮分局報告臺灣屏東地方法院檢察
    署檢察官偵查起訴。
     理  由
壹、有罪部分
一、關於證據能力之意見：
    按傳聞法則之重要理論依據，在於傳聞證據未經當事人之反
    對詰問予以核實，乃予排斥，惟若當事人已放棄對原供述人
    之反對詰問權，於法院審判時表明同意該等傳聞證據可作為
    證據，基於證據資料愈豐富，愈有助於真實發現之理念，並
    貫徹刑事訴訟法修法加重當事人進行主義之精神，確認當事
    人對於證據能力有處分權之制度，傳聞證據經當事人同意作
    為證據，法院認為適當者，亦得為證據；另當事人於調查證
    據時，對於傳聞證據表示「沒有意見」、「對於證據調查無
    意見」，而未於言詞辯論終結前聲明異議，應視為已有將該
    等傳聞證據採為證據之同意，此刑事訴訟法第159 條之5 定
    有明文。查本案據以認定被告犯罪事實存否之其他被告以外
    之人之言詞或書面陳述，經審判長提示並告以要旨後，檢察
    官及被告均知該證據為審判外之言詞陳述及書面證據，原無
    證據能力，惟未於言詞辯論終結前表示異議，本院審酌上開
    證據作成之過程並無不適當之情形，且對於被告涉案之事實
    具有相當之關聯性，依刑事訴訟法第159 條之5 規定具有證
    據能力。
二、訊據被告甲○○固供承其於案發日晚上到香萍檳榔攤，看到
    上開蓮霧盒內裝有系爭賽鴿，經詢問潘依淳，潘依淳告知係
    客人「阿南」委託伊持至千越加油站交給他人，該人會拿1
    萬元給伊，其向潘依淳表示由其前往，之後其駕駛上開自小
    客車搭載丙○○前往千越加油站，其在該加油站附近停車後
    ，委由丙○○下車將上開蓮霧盒交給被害人，丙○○過去後
    ，有3 、4 個人拿木棍過來，其就駕車離去等事實，惟矢口
    否認有何恐嚇取財犯行，辯稱：其不知道系爭賽鴿之來源，
    其詢問潘依淳後，怕有問題，所以叫潘依淳不要去，其前往
    就好，其之後駕車離開返回檳榔攤係為回去拿手機問丙○○
    怎麼回事云云。惟查：
(一)、被害人乙○○於97年10月29日上午8 、9 時許，在屏東縣枋
    山鄉台一線455 公里處，將其所飼養之系爭賽鴿放飛訓練，
    返家後發現賽鴿未飛回，於同日晚上10時29分許，接獲不詳
    男子以裝設在屏東縣枋寮鄉○○村○○路52號之公用電話（
    號碼：00-0000000）撥打予伊，恫稱：「有1 隻792263灰色
    的鴿子在我手上，你要不要？」、「1 隻1 萬元」等語，被
    害人因此心生畏懼而同意支付1 萬元贖款，並相約在屏東縣
    佳冬鄉台一線戰備跑道上交付贖款，被害人隨即與友人駕車
    前往約定地點，並在備妥之1 萬元鈔票上作記號；嗣於同日
    晚上11時10分、11時11分許，被害人又接獲同一男子以裝設
    在屏東縣枋寮鄉○○村○○路1 號之公用電話（號碼：
    00-0000000）撥打之電話，告知交付贖款地點更改為台一線
    上之屏東縣枋寮鄉千越加油站前，並詢問其車牌號碼及車型
    ，約於晚上11時30分許，被害人抵達千越加油站後，將車停
    在千越加油站對面之一誠大賣場，並下車等待，不久後，證
    人丙○○持裝有系爭賽鴿之蓮霧盒至被害人停車處交給被害
    人，並向被害人索取1 萬元，被害人表示要確認是否係其失
    竊之賽鴿，於確認後，旋即打電話報警，而未將備妥之1萬
    元贖款交給丙○○等事實，為被告所不爭執（見本院卷第35
    頁），復經證人即被害人乙○○於警偵訊、證人丙○○於警
    偵訊及本院審理時證述甚詳，互核大致相符（見警卷第4至9
    、11至13頁、偵卷第6 至8 、42、43、148 至150 頁、本院
    卷第51、52頁），此外，並有扣押筆錄、扣押物品目錄表、
    贓物認領保管單各1 份、查獲現場相片5 張、被害人使用之
    0000000000號行動電話於案發日之通聯紀錄、00-0000000、
    00-0000000號公用電話資料及自97年10月28日至11月2 日之
    通聯紀錄、中華電信股份有限公司屏東營運處98年7 月24
    日屏人字第0980000067號函、98年10月6 日屏客網字第
    0980000242號函各1 份附卷可佐（見警卷第21至27、29頁、
    偵卷第33、35、52、60、160 頁、本院卷第132 頁），前述
    事實洵足認定。
(二)、又查系爭賽鴿係「阿南」於案發當晚拿到香萍檳榔攤，委託
    潘依淳持至千越加油站交給被害人，並向被害人拿1 萬元，
    之後被告到該檳榔攤，見到上開蓮霧盒內有系爭賽鴿，詢問
    潘依淳，潘依淳將上情告訴被告，被告表示由其前往，嗣後
    駕車搭載不知情之丙○○，依「阿南」之指示，將系爭賽鴿
    載至千越加油站，其見到被害人所駕車輛停放在千越加油站
    對面之一誠大賣場，即委由丙○○下車將系爭賽鴿交予被害
    人，並向被害人收取1 萬元之事實，為被告及證人潘依淳於
    警偵訊、被告於本院供述明確（見警卷第14至19頁、偵卷第
    64、155 至157 頁、本院卷第34頁背面至35頁），渠等除就
    被告抵達香萍檳榔攤之時間一節陳述有所出入外，其餘所陳
    堪稱一致，並有證人丙○○之證詞可稽（見警卷第11至13頁
    、偵卷第6 至8 、43、148 至150 頁、本院卷第51、52頁）
    ，至於被告雖辯稱：其當時係告訴丙○○若對方給你錢，你
    就收下，沒有就把東西給人家云云（見偵卷第44頁、本院卷
    第35頁），而證人丙○○亦同此證述（見偵卷第7 、43頁、
    本院卷第51頁背面），然證人乙○○於警偵訊均證稱：丙○○當時有對其說「1 萬元拿過來」等語（見警卷第7 頁、偵
    卷第42頁），衡情證人乙○○與被告、丙○○素不相識，應
    無虛構此節之動機及必要，參以被告自承「阿南」告訴潘依
    淳對方會交付1 萬元乙節，被告理應會告知丙○○要向對方
    拿1 萬元，方屬合理，堪認證人乙○○前述證詞屬實，而證
    人丙○○顯係因恐承認此情有可能被警方懷疑涉嫌共犯此案
    ，方為前開不實證述，其所述自非可採。是堪認前開打電話
    向被害人恐嚇取財之人應係「阿南」，且被告確有利用不知
    情之證人丙○○，依「阿南」之指示，為前述交付系爭賽鴿
    予被害人並向被害人取贖款之恐嚇取財之客觀構成要件行為
    無訛。
(三)、被告既以前詞置辯，本件所應審究者即係被告是否知悉「阿
    南」以系爭賽鴿恐嚇被害人交付1 萬元贖款，而基於恐嚇取
    財之犯意聯絡為前述行為？
  1.按共同正犯之意思聯絡，原不以數人間直接發生者為限，即
    有間接之聯絡者，亦包括在內。如甲分別邀約乙、丙犯罪，
    雖乙、丙間彼此並無直接之聯絡，亦無礙於其為共同正犯之
    成立，最高法院著有77年台上字第2135號判例可資參照。本
    件被告雖未曾與「阿南」有直接接觸，然倘潘依淳與「阿南
    」有犯意聯絡，而被告嗣後有與潘依淳有犯本案之意思聯絡
    ，則被告、潘依淳、「阿南」即得論以共同正犯，合先敘明
    。
  2.被告與證人潘依淳雖均稱「阿南」係告知潘依淳將上開裝有
    系爭賽鴿之蓮霧盒拿去千越加油站，其朋友會去跟伊拿，且
    會給伊1 萬元云云（見偵卷第44、156 頁）。然而，被告與
    潘依淳均稱不知道「阿南」之真實姓名、住址及聯絡電話（
    見警卷第18、19頁、偵卷第44頁、本院卷第35頁），且迄至
    本院言詞辯論終結其均未查出「阿南」之年籍資料（見本院
    卷第54頁背面），參以潘依淳陳稱：「阿南」住高雄，約3
    、4 個月會下來一趟等語（見警卷第18、19頁），足見「阿
    南」與潘依淳並非熟識，則自「阿南」之觀點出發，其應知
    系爭賽鴿在蓮霧盒內必定會掙扎而發出聲響，潘依淳極有可
    能發現該蓮霧盒內裝有系爭賽鴿，再依常情，「阿南」既稱
    與朋友約好見面，且事涉金錢，理應不會臨時委託並非熟識
    之人代為前往，再其又告訴潘依淳對方會給予1 萬元現金，
    此金額顯與1 隻鴿子之市價差距甚大，潘依淳於此情形極有
    可能懷疑「阿南」委託伊之事事涉不法，「阿南」與潘依淳
    既無特殊交情，豈有可能冒著被潘依淳檢舉，致其先前所付
    出之心力（即設法取得系爭賽鴿、打電話恐嚇被害人之行為
    ）付諸流水之高度風險，以前述方式欺騙潘依淳替其向被害
    人取贖？又潘依淳竟未得「阿南」之同意，擅自打開「阿南
    」託其交給他人之蓮霧盒，亦與常情有違；復參以潘依淳於
    偵訊證稱案發隔2 天，「阿南」有向其買檳榔，只搖下車窗
    問說是不是沒收到錢，其還沒回答就將車開走等語（見偵卷
    第45頁），衡諸常情，潘依淳與其夫即被告、證人丙○○當
    時均因本案接受警方調查，倘其辯解屬實，其為證明自己及
    被告、丙○○之清白，理應會把握機會取得有利之證據，然
    其竟然連「阿南」之車號都未記住（見偵卷第45頁），實非
    合理，而「阿南」對於潘依淳有無替其取得贖款一事，竟如
    此漠不關心，亦難想像；堪認「阿南」應確有告知潘依淳知
    其以系爭賽鴿恐嚇他人一事，要求潘依淳替其取贖，經潘依
    淳同意後，方委由潘依淳持系爭賽鴿至千越加油站，向被害
    人收取贖款，並約定翌日再至檳榔攤向潘依淳拿取贖款，始
    為合理。復佐以潘依淳於警詢陳稱：「阿南」於97年10月29
    日晚上9 時許，在香萍檳榔攤將上開裝有賽鴿之蓮霧紙盒交
    給我，他說他喝酒了，無法開車，所以拜託我將盒子放在千
    越加油站，等一下會有人來接洽，對方會拿1 萬元給我等語
    ，惟於同次詢問又稱「阿南」係於晚上9 時40分許到其店裡
    等語（見警卷第18頁），於97年12月18日偵訊時改稱：「阿
    南」於當天10點半拿1 個盒子來，說他趕時間，先寄我那裡
    ，叫我拿去加油站，他有朋友會來拿，並會拿1 萬元給我云
    云（見偵卷第44頁），惟於98年7 月16日偵訊時卻又改稱：
    「阿南」是晚上9 點半左右來找我，10點40分離開，這段時
    間都沒有離開過，他朋友10點40分回來載他，他10點40分離
    開後，約10分鐘返回將水果籃交給我，說他朋友在水底寮等
    他，叫我將東西拿給他朋友云云（見偵卷第156 頁），其對
    於「阿南」係於當日幾點至香萍檳榔攤、於何時將蓮霧盒交
    給伊，及「阿南」何以委託伊將蓮霧盒交給他人諸節，前後
    說詞不一，且出入非微，又其於案發翌日即接受警方詢問，
    當時之記憶應清晰無誤，而如前所述，被害人於查獲日晚上
    10時29分許接獲第1 通恐嚇電話時，犯嫌係與其約定在屏東
    縣佳冬鄉台一線戰備跑道取贖，俟當日晚上11時10分、11時
    11分許，方再次來電將取贖地點更改為千越加油站，則依潘
    依淳前開警詢陳述，可知「阿南」於當日晚上9 時或9 時40
    分許將系爭賽鴿交與伊時，已告知係在千越加油站向被害人
    取贖，然何以於同日晚上10時29分許打電話恐嚇被害人時，
    會與被害人約定在屏東縣佳冬鄉台一線戰備跑道取贖？益徵
    潘依淳所為辯解並非實情。
  3.再如前所述，被告之妻潘依淳既知悉「阿南」以系爭賽鴿恐
    嚇他人交付1 萬元乙事，被告詢問伊系爭賽鴿之事時，潘依
    淳應會告知被告，方屬合理；縱退一步認潘依淳未如實告知
    被告，然被告自承其知悉「阿南」委託潘依淳交予他人之蓮
    霧盒內裝有1 隻賽鴿，並要求潘依淳代為收取對方交付之1
    萬元，其復自承經營山產肉品及小吃部，有養鴿子乙事（見
    偵卷第44頁），其應知一般肉鴿之市價遠低於1 萬元，又其
    既有相當社會經驗，應知「阿南」上開行為有違常理，恐有
    不法，此自被告於偵訊中陳稱：潘依淳告訴伊後，其怕有問
    題，叫潘依淳不要去，... 其知道其中有利害關係，怕有恐
    嚇的事等語（見偵卷第44頁）即明，倘其不願意參與此不法
    行為，其妻潘依淳又未取得任何報酬，且「阿南」於翌日會
    再到該檳榔攤拿錢，則其僅需於翌日將系爭賽鴿歸還「阿南
    」即可，無須冒著被逮捕且被認定涉案之高度風險而依「阿
    南」之指示向被害人收取贖款。再者，證人丙○○於警偵訊
    及審理時證稱：其至香萍檳榔攤與被告飲酒聊天後，被告邀
    約其一起去千越加油站找朋友，說有朋友在那裡等，期間被
    告、潘依淳都沒有提到關於鴿子的事情，從頭到尾被告都沒
    有說蓮霧盒裡面裝什麼東西等語（見警卷第11頁、偵卷第7
    、43、149 頁、本院卷第51頁），衡情證人丙○○與被告係
    親戚，有被告及證人丙○○、潘依淳之陳述可稽（見本院卷
    第34頁背面、偵卷第6 頁、警卷第18頁），且自被告於案發
    日打電話給證人丙○○要求伊至香萍檳榔攤，丙○○隨即前
    去，之後被告邀約丙○○一起前往千越加油站，委由丙○○
    將上開蓮霧盒交給被害人，丙○○即二話不說地答應且依被
    告之指示行動等情觀之，證人丙○○與被告平日之關係應甚
    佳，被告亦供稱與丙○○並無過節（見本院卷第35頁），參
    以被告自始至終均未陳稱其於離開檳榔攤之前曾與證人丙○○提及賽鴿之事，且其於警偵訊及本院準備程序均稱其叫丙○○把東西拿給對方等語，有其歷次筆錄可查，其顯然並未
    明白告知丙○○蓮霧盒內裝有系爭賽鴿，其迄至本院審判期
    日方稱證人丙○○知道盒子內係何物云云（見本院卷第52頁
    背面），殊難採信，證人丙○○前述證詞應屬信實，再佐以
    前述被告搭載丙○○抵達千越加油站，見到被害人駕駛之車
    輛停放在一誠大賣場後，竟未親自下車辦理「阿南」交代之
    事，反而要求丙○○下車將系爭賽鴿拿給被害人，並向被害
    人索取1 萬元，於丙○○前往交付系爭賽鴿後，其見被害人
    與其餘友人走向伊，復旋即駕車離去等情，足證被告主觀上
    知悉「阿南」委託潘依淳所做之事係非法之事，方會隱瞞證
    人丙○○，復利用不知情之丙○○替其完成上開不法行為甚
    明，否則被告在被害人前來之時，理應主動下車向被害人解
    釋原委，而不至於拋下與其有親戚關係及情誼之證人丙○○
    逕自駕車逃離，至於被告就此雖辯稱其駕車離開係為返回香
    萍檳榔攤拿手機問丙○○發生何事云云（見本院卷第35頁）
    ，然倘其果真欲瞭解發生何事，其立即下車詢問即可得知，
    何需採取如此迂迴的行為；又其既然明知「阿南」指示潘依
    淳所做之事違法犯紀，「阿南」又未以強暴脅迫手段加以威
    逼，被告竟不顧親戚情誼，欺瞞利用證人丙○○為上開行為
    ，堪認其主觀上有為「阿南」向被害人收取贖金之意思，與
    潘依淳顯有參與本件恐嚇取財案件之犯意聯絡。
  4.綜上，足認被告與潘依淳對於「阿南」交予潘依淳之系爭賽
    鴿係被害人所遭竊，而「阿南」指示收取之1 萬元款項為擄
    鴿勒贖之贖款，確有認識，被告仍依潘依淳轉述之「阿南」
    之指示，將系爭賽鴿持至千越加油站交給被害人並收取贖款
    ，主觀上顯與潘依淳、「阿南」有恐嚇取財之犯意聯絡甚明
    。
(三)、至於公訴意旨雖認係被告撥打恐嚇電話向被害人邀索贖款等
    語。然證人丙○○於本院明確陳稱：其至香萍檳榔攤後，被
    告即與其一起飲酒聊天，未曾離開，之後被告就要其陪同至
    加油站找朋友（見本院卷第51、52頁），參以被告係於當天
    晚上10時32分打電話給證人丙○○，有被告所使用之門號
    0000000000號、丙○○使用之0000000000行動電話通聯紀錄
    各1 份附卷可查（見偵卷第66、19頁），而證人丙○○又證
    稱：其接到電話後約10幾分鐘就到達檳榔攤等語（見本院卷
    第51頁背面），堪認證人丙○○於當天晚上11時之前應已抵
    達香萍檳榔攤，之後被告與證人丙○○就未曾分開，則被害
    人於當天晚上11時10分、11時11分許所接到之犯嫌以前開公
    用電話撥打之第2 、3 通電話自不可能係被告所撥打，再依
    被害人於偵訊證稱：兩次打電話給伊之人係同一人等語（見
    偵卷第42頁），則被害人所接獲之第1 通恐嚇電話是否係被
    告所撥打，即非無疑，公訴人僅憑被害人所接獲之第1 通電
    話係以被告位於屏東縣枋寮鄉○○村○○路31巷6 號之住處
    附近之公用電話（號碼：00-0000000）所撥出，且該公用電
    話與被告以門號0000000000號行動電話聯絡證人丙○○時所
    在位置接近乙節（參見卷附此公用電話資料及通聯紀錄、門
    號0000000000號通聯紀錄及地圖），遽謂該通電話係被告所
    撥打，稍屬率斷，此外，卷附之00-0000000號公用電話資料
    （即被害人所接獲之第2 、3 通電話之發話處）雖顯示該電
    話設置於屏東縣枋寮鄉○○村○○路1 號，然經本院囑託屏
    東縣政府警察局枋寮分局員警查詢結果，枋寮鄉內並無此地
    址，有本院公務電話紀錄存卷可按（見本院卷第48頁），是
    公訴人認此公用電話設置在被告所經營之香萍檳榔攤附近，
    顯無根據，自亦無法據以認定該通恐嚇電話係被告所撥打甚
    明。至於證人丙○○證稱被告住處及香萍檳榔攤附近均有公
    用電話等語，亦無以證明該些恐嚇取財電話係被告所撥打。
    公訴意旨此部分認定，容有未洽，併此敘明。
(四)、末按他案不起訴處分所認定之事實，對本案並無拘束力，原
    審仍得獨立認定事實及適用法律，最高法院98年度台上字第
    6123號判決意旨可資參照。本件共犯潘依淳雖業經臺灣屏東
    地方法院檢察署檢察官以97年度偵字第7375號以其罪嫌不足
    而為不起訴處分確定，有不起訴處分書在卷可查，然該不起
    訴處分所認定之潘依淳非本案共犯乙節，對於本院就本案認
    定之事實並無拘束力，亦附此陳明。
(五)、綜上所述，被告所為辯解顯係卸責之詞，證人潘依淳所述亦
    係迴護之詞，均無可採。本件事證明確，被告前開恐嚇取財
    未遂犯行洵堪認定。
三、按共同正犯間，非僅就其自己實施之行為負其責任，並在犯
    意聯絡之範圍內，對於他共同正犯所實施之行為，亦應共同
    負責，且按共同正犯之成立，祇須具有犯意之聯絡，行為之
    分擔即已足構成，既不問犯罪動機起於何人，亦不必每一階
    段犯行，均經參與，最高法院著有32年上字第1905號、34年
    上字第862 號判例要旨可供參照。被告雖未為向被害人施以
    言語恐嚇及邀索財物之行為，然其既與「阿南」基於恐嚇取
    財之間接犯意聯絡，而為前往取贖之構成要件行為，自應就
    「阿南」所為前開恐嚇取財行為共負其責；又按刑法第346
    條恐嚇罪既遂、未遂之區別，以使人交付之所有物有無交付
    ，即犯人是否得財為標準，如已實行恐嚇尚未得財，自係著
    手於犯罪之實行而不遂，應論以恐嚇未遂之罪，亦有最高法
    院22年非第112 號判例意旨可資參照，本件被害人並未交付
    贖款予被告，故核被告所為，係犯刑法第346 條第3 項、第
    1 項之恐嚇取財未遂罪。被告與「阿南」、潘依淳間，就前
    述恐嚇取財未遂犯行，有犯意聯絡及行為分擔（潘依淳雖經
    檢察官為不起訴處分，但該不起訴處分對本院認定事實應無
    拘束力），業如前述，自應論以共同正犯，公訴意旨漏未論
    述此節，尚有未洽，併此敘明。再被告利用不知情之證人丙○○為本件犯行，為間接正犯。又被告恐嚇取財之犯行尚屬
    未遂，爰依刑法第25條第2 項規定，按既遂犯之刑度減輕其
    刑。爰審酌被告正值壯年、身心健全，竟於共犯「阿南」以
    加害被害人之賽鴿之事恐嚇被害人交付贖款後，依共犯「阿
    南」之指示，利用證人丙○○向被害人收取贖款，危害他人
    財產利益，並影響賽鴿活動之進行及破壞社會秩序，犯後復
    否認犯行，並無悔意，惟念被告並無前科、素行良好，有臺
    灣高等法院被告前案紀錄表1 份在卷足稽，且被害人尚未交
    付贖款，並已取回系爭賽鴿，尚未受有財產損失，又尚無證
    據證明被告已因本案獲得任何利益，暨考量其犯罪之動機、
    參與程度、生活狀況等一切情狀，量處如主文所示之刑，並
    諭知易科罰金之折算標準。
貳、無罪部分：
一、公訴意旨另以：被告基於竊盜之犯意，於97年10月29日上午
    某時，在屏東縣枋山鄉山區架設鴿網，使被害人乙○○所飼
    養飛行經過該處之系爭賽鴿遭鴿網纏繞無法脫困，再將系爭
    賽鴿抓住而竊盜得手，因認被告另涉犯刑法第320 條第1 項
    之竊盜罪等語。
二、按犯罪事實應依證據認定之，無證據不得認定犯罪事實。不
    能證明被告犯罪者，應諭知無罪之判決，刑事訴訟法第154
    條第2 項、第301 條第1 項分別定有明文。次按事實之認定
    ，應憑證據，如未能發現相當證據，或證據不足以證明，自
    不能以推測或擬制之方法，以為裁判基礎；又認定犯罪事實
    所憑之證據，雖不以直接證據為限，間接證據亦包括在內；
    然而無論直接或間接證據，其為訴訟上之證明，須於通常一
    般之人不致有所懷疑，而得確信其為真實之程度者，始得據
    為有罪之認定，倘其證明尚未達到此一程度，而有合理之懷
    疑存在時，即無從為有罪之認定，最高法院40年台上字第86
    號及76年台上字第4986號判例意旨可資參照。又持有贓物之
    原因，於社會經驗上，非僅於一端，或為竊盜、搶奪、收受
    、故買、寄藏等不一而足，若非有其他證據，尚不能僅以行
    為人持有贓物之事實，遽論其竊盜犯行。
三、公訴意旨認被告涉犯上開竊盜犯行，主要係以：被害人之
    證詞，被告供稱：其於上開時地將裝有系爭賽鴿之蓮霧盒
    委由丙○○交給被害人，證人丙○○證稱：被告於案發後
    曾告知系爭賽鴿為其所架網竊得，並要求鴿主以1 萬元之代
    價贖回，被告住家及渠夫妻經營之小吃店附近，均有公共電
    話等語，卷附通聯資料及地圖，臺灣屏東地方法院檢察
    署98年度偵字第1399、1319號不起訴處分書，卷附照片，
    偵查報告等，為主要論據。訊據被告堅決否認有何竊盜犯
    行，辯稱：被害人之賽鴿不是我偷的等語。經查：
(一)、本件被害人於警偵訊中雖指稱其所有之上開賽鴿經放飛訓練
    而未返回鴿舍一情，然其並未見聞系爭賽鴿何以經被告取得
    之經過，實難據其證詞逕認被告有為竊取系爭賽鴿之行為。
    又被害人於警偵訊均證稱：對方打電話給伊時，說系爭賽鴿
    在其手上，1 隻1 萬元，問伊要不要等語（見警卷第6 頁、
    偵卷第42頁），打電話恐嚇被害人之「阿南」顯亦未表示系
    爭賽鴿係其竊取，再者，被害人於案發日上午9 時許即已將
    系爭賽鴿放飛，其接獲「阿南」撥打之恐嚇電話時已係同日
    晚上10時29分，其間已相隔10小時餘，是尚難以被告、潘依
    淳及「阿南」於10餘小時後持系爭賽鴿恐嚇取財一節，逕認
    系爭賽鴿係被告本人或與其餘共犯共同竊取。
(二)、再證人丙○○於偵訊固證稱：案發後，被告有跟我說他有打
    電話跟被害人約好，我還責問他這樣不是害我，他就說這應
    該沒什麼罪，被告承認生意不好，所以自己在枋寮墳墓邊接
    近枋山的地方架設網子抓鴿子，如果有抓到看被害人要不要
    討回去或拿去賣給別人，這是我事後責問他們夫妻，他們跟
    我說的等語（見偵卷第150 、151 頁），然其於本院審理時
    接受檢察官詰問時稱：「（問：你有無聽說過被告有偷鴿子
    ？）... 發生事情後，我有被抓到地檢署，交保後，我有問
    被告，我聽被告太太講的。」等語，於本院訊問伊時證稱：
    「（問：被告有無跟你說鴿子是他偷的？）沒有，我不知道
    被告如何抓鴿子，我聽到被告跟他太太說他們生意不好，所
    以他才架網子抓鴿子，問被害人要不要拿回去或賣給別人。
    」，經本院提示其於偵查中所為前開證詞後，其仍答稱：「
    被告的太太有跟我這樣說。」等語，足見證人丙○○對於究
    係何人告訴伊系爭賽鴿係被告竊取及打電話恐嚇被害人一事
    ，該人何以告訴伊等節，莫衷一是，參以其在偵查中，屬涉
    嫌共犯本案之共同被告身份，其確有編造上開不利於被告之
    陳述以澄清其與本案無關之動機，其此部分證述之真實性尚
    非無疑，亦非得據為被告竊盜系爭賽鴿之積極證據。
(三)、次者，被告於本案被查獲後，固因於98年2 月8 日上午7 時
    30分許，在屏東縣枋寮鄉士文溪河床處，架設尼龍網，欲竊
    取飛經該處之賽鴿，而為警於同日上午11時5 分許查獲，有
    臺灣屏東地方法院檢察署98年度偵字第1399、1319號不起訴
    處分書1 份及此案之偵查報告、查獲現場相片等在卷可憑（
    見偵卷第165 、166 、132 至140 頁），然尚難以其於本案
    發生後所為之架設尼龍網行為認定本案被害人失竊之賽鴿係
    其所竊取；另檢察官所舉其餘證據，亦僅能證明被告共犯上
    開恐嚇取財犯行，尚無法證明系爭賽鴿係被告所竊，併此敘
    明。
四、綜上所述，公訴人所提出之證據僅能證明被告確有與「阿南
    」共同為前述恐嚇取財犯行，尚無法據以推認被告亦有為竊
    盜系爭賽鴿之行為；公訴人所舉證據尚不足使本院達於通常
    一般之人均不致有所懷疑，而得確信其為真實之程度，此外
    ，復查無其他積極證據足資認定被告有何公訴人所指之竊盜
    犯行，揆諸前揭說明，此部分犯罪既不能證明，自應另為被
    告無罪之諭知。至於被告與其餘共犯持有系爭賽鴿之行為，
    似另涉贓物罪嫌，惟此部分未經提起公訴，且與起訴之竊盜
    罪間，兩者之基本社會事實並非同一，而按法院不得就未經
    起訴之犯罪審判，諭知科刑之判決，得變更檢察官所應適用
    之法條者，亦應以起訴之犯罪事實為限，刑事訴訟法第268
    條、第300 條分別定有明文，是刑事訴訟法第300 條所謂得
    就起訴之犯罪事實變更檢察官所引應起訴之法條，係指法院
    於不妨害事實同一之範圍內，得自由認定事實，適用法律而
    言。而常業竊盜罪與收受贓物罪，兩者非特社會事實歧異，
    即法律所賦予之評價亦不相同，殊非具有犯罪事實同一性之
    案件甚明（最高法院84年度台上字第2216號判決意旨可資參
    照），是以，本院自無從變更起訴法條而予以審判，自應由
    檢察官另為適法之處置，附此敘明。
據上論斷，應依刑事訴訟法第299 條第1 項前段、第301 條第1
項，刑法第28條、第346 條第3 項、第1 項、第25條第2 項、第
41條第1項前段，刑法施行法第1 條之1 ，判決如主文。
本案經檢察官任亭到庭執行職務。
中    華    民    國    98    年    12    月    24    日
                  刑事第五庭  審判長法  官  石家禎
                                    法  官  程士傑
                                    法  官  陳秀慧
以上正本證明與原本無異。
如不服本判決應於收受判決後10日內向本院提出上訴書狀，並
應敘述具體理由；其未敘述上訴理由者，應於上訴期間屆滿後
20日內向本院補提理由書（均須按他造當事人之人數附繕本）
「切勿逕送上級法院」。
中    華    民    國    98    年    12    月    24    日
                                書記官  溫訓暖
附錄本判決論罪科刑法條：
中華民國刑法第346條第1、3項
意圖為自己或第三人不法之所有，以恐嚇使人將本人或第三人之
物交付者，處6 月以上5 年以下有期徒刑，得併科1 千元以下罰
金。
前二項之未遂犯罰之。

司法院資訊處製作；財團法人民間司法改革基金會備份。
